臺灣臺北地方法院交通事件裁定　　　　 95年度交聲字第870號
原處分機關　臺北市交通事件裁決所
異　議　人
即受處分人　乙○○
上列異議人因違反道路交通管理處罰條例事件，不服臺北市交通
事件裁決所中華民國九十五年九月四日北市裁二字第裁二二—一
ＡＢ二三五五一六號裁決處分（原舉發案號：臺北市停車管理處
北市交停字第一ＡＢ二三五五一六號），聲明異議，本院裁定如
下：
    主  文
原處分撤銷。
乙○○不罰。
    理  由
一、原處分意旨略以：異議人即受處分人乙○○所有之車牌號碼
    ＨＡ—七二六八號自用小客車，於民國九十五年八月八日八
    時四時五分許，在臺北市信義區○○○路○段二三六巷五十
    七弄之禁止臨時停車處所停車，經臺北市停車管理處執勤人
    員依據採證照片掣單逕行舉發，經原處分機關函請舉發機關
    調查結果，認受處分人所有之該自用小客車確有於前揭禁止
    臨時停車處所停車之違規事實，原處分機關乃依道路交通管
    理處罰條例第五十六條第一項第一款規定，裁處罰鍰新臺幣
    （以下同）九百元。異議人於九十五年九月四日收受裁決書
    後，旋於同日提出本件異議。
二、異議意旨略以：異議人所有之上開車輛停放地點係於人行道
    側邊之凹處，常有四、五部車停放該處，伊一年來亦經常於
    該地點停放車輛，均未受取締，且該處為水溝蓋外側，非屬
    人行道之一部，爰請撤銷原裁罰處分等語。
三、按法院受理交通事件，準用刑事訴訟法之規定，道路交通管
    理處罰條例第八十九條前段定有明文。又道路交通案件處理
    辦法第二十條亦規定，交通法庭認為聲明異議有理由者，應
    以裁定將原處分經聲明異議部分撤銷，並自為裁定。另按認
    定不利於被告之事實，須依積極證據，苟積極證據不足為不
    利於被告事實之認定時，即應為有利於被告之認定，更不必
    有何有利之證據；且事實之認定，應憑證據，如未能發現相
    當證據，或證據不足以證明，自不能以推測或擬制之方法，
    以為裁判基礎；而認定犯罪事實所憑證據，雖不以直接證據
    為限，間接證據亦包括在內；然而無論直接或間接證據，其
    為訴訟上之證明，須於通常一般之人均不致有所懷疑，而得
    確信其為真實之程度者，始得據為有罪之認定，若其關於被
    告是否犯罪之證明未能達此程度，而有合理性懷疑之存在，
    致使無從形成有罪之確信，根據「罪證有疑，利於被告」之
    證據法則，即不得遽為不利被告之認定，分別有最高法院三
    十年上字第八一六號、四十年台上字第八六號、七十六年台
    上字第四九八六號等判例可資參照，依上開規定，本件交通
    事件，亦有前揭原則之適用。又按人行道不得停車或臨時停
    車；汽車駕駛人停車時，在禁止臨時停車處所停車者，處新
    臺幣（下同）六百元以上一千二百元以下罰鍰。道路交通安
    全規則第一百十一條第一項第一款、第一百十二條第一項第
    一款、道路交通管理處罰條例第五十六條第一項第一款定有
    明文。
四、本件異議人即受處分人乙○○所有之車牌號碼ＨＡ—七二六
    八號自用小客車，於九十五年八月八日八時四十五分許，在
    臺北市信義區○○○路○段二三六巷五十七弄之禁止臨時停
    車處所停車，為臺北市停車管理處執勤人員以科學儀器取得
    證據資料即拍攝採證照片後，製單對異議人逕行舉發，嗣異
    議人於指定之應到案日期前提出申訴，經原處分機關查證後
    ，認違規事實明確，而依道路交通管理處罰條例第五十六條
    第一項第一款規定裁處罰鍰九百元之事實，有採證照片二幀
    、送達證書、舉發違規查詢報表、臺北市停車管理處九十五
    年九月二十九日北市停四字第○九五三五五四六二○○號函
    、違反道路交通管理事件裁決書各一件附卷可稽，堪認異議
    人確有停放車輛於上開地點之事實。就此，異議人則以上詞
    為辯，是本件應審酌者，乃異議人停放其ＨＡ—七二六八號
    自用小客車，是否為道路交通安全規則、道路交通管理處罰
    條例所規範之「道路」。
五、經查，異議人停放ＨＡ—七二六八號自用小客車之臺北市信
    義區○○○路○段二三六巷五十七弄鋪設磁磚之空地，係位
    於該巷弄道路邊緣水溝蓋之外側突出區域，有本院勘驗筆錄
    一份附卷可參，而該空地係臺北市○○區○○段三小段十九
    之三地號土地之一部，其所有人為周義雄，另臺北市信義區
    ○○○路五段二三六巷五十七弄道路土地，則為同小段五十
    三之十九號等情，有臺北市松山地政事務所九十五年十二月
    十九日北市松第二字第○九五三二○○四八○○號函及附件
    臺北市土地登記公務用謄本、地籍圖謄本各一份附卷可參，
    是異議人停放車輛之土地與臺北市信義區○○○路○段二三
    六巷五十七弄道路土地間，確有顯著區隔，且非公有土地。
    又查，異議人停放車輛之區○○○鄰於○○道路，但該道路
    之土地本身筆直方正，寬度足供人車行進交會，有本院於勘
    驗時所攝照片十幀附卷可參，異議人停放車輛之土地處於道
    路邊緣外側，原非公眾通行所必經之地，此外，異議人辯稱
    ，一年多來，該處經常停放私人車輛，伊亦常常將車停放該
    處等語，核與證人即舉發本件違規案件之臺北市停車管理處
    交通助理員甲○○證稱，伊調派來這區已經一、二年了，之
    前這塊空地一直都是這樣停車的狀態，已經一、二年了等語
    相符，顯然該處並「無為公眾通行已久，一般人無復記憶其
    確實之起始」之情事，即無成立公用地役關係之可能，則異
    議人停置車輛之上開地點，應非屬道路之一部分，自不受道
    路交通安全規則、道路交通管理處罰條例之規範。裁決機關
    認其有停車位置不依規定之違規行為，尚乏所據，異議人之
    異議為有理由，自應由本院將原處分撤銷，改諭知異議人不
    罰。
六、據上論斷，應依道路交通案件處理辦法第二十條，裁定如主
    文。
中　　華　　民　　國　　96　　年　　1 　　月　　24　　日
　　　　　　　　　交通法庭法　官　林柏泓
如不服本裁定應於送達後5日內向本院提出抗告狀
以上正本證明與原本無異
                      　　書記官　柯貞如
中　　華　　民　　國　　96　　年　　1 　　月　　25　　日
